【裁判字號】    97,聲繼,9
【裁判日期】    970213
【裁判案由】    聲請繼承
【裁判全文】
臺灣桃園地方法院民事裁定               97年度聲繼字第9號
聲  請  人  乙○○
                        組6號.
            丙○○
                        組13.
共同代理人  丁○○
立遺囑人    甲○○（亡）
上列聲請人對立遺囑人甲○○之遺產，聲明接受遺贈事件，本院
裁定如下：
    主  文
聲請駁回。
程序費用由聲請人負擔。
    理  由
一、本件聲請意旨略以：聲請人係立遺囑人甲○○之親屬，經甲
    ○○於生前立妥公證遺囑，表示將其所有財產扣除其喪葬費
    用後之餘款遺贈與聲請人，茲向榮民服務處查得甲○○遺有
    存款新台幣（下同）1,329,701 元，扣除40萬元之喪葬費用
    後，餘款929,701 元應由聲請人取得，因聲請人無法來台，
    特委託本件代理人洽辦相關事宜，為此依臺灣地區與大陸地
    區人民關係條例第67條第3 項規定，聲明承受甲○○之遺贈
    等語，並聲明：請准依立遺囑人甲○○生前所立之遺囑，將
    其所遺留之現金存款1,329,701 元，遵遺囑所述，扣除喪葬
    費用後之餘額，移轉予代理人轉交聲請人。
二、按遺囑人以其在臺灣地區之財產遺贈大陸地區人民、法人、
    團體或其他機構者，其總額不得逾二百萬元。臺灣地區與大
    陸地區人民關係條例第67條第3 項固有明文。惟此乃針對大
    陸地區之受遺贈人可得臺灣人民遺贈最高額之限制，並非表
    示接受遺贈之大陸地區人民、法人、團體或其他機構，應向
    法院聲明接受遺贈，該法既未如同法第66條另立應向法院為
    繼承表示之規定，則大陸地區之受遺贈人自不得依該法第67
    條第3 項規定向法院聲明接受遺贈。又依台灣地區與大陸地
    區人民關係條例第68條第1 項及退除役官兵死亡無人繼承遺
    產管理辦法第4 條規定，死後無繼承人或繼承人有無不明之
    榮民，應由該榮民之主管機關即榮民服務機構為其法定遺產
    管理人，該法定遺產管理人並應依退除役官兵死亡無人繼承
    遺產管理辦法第6 條第1 項、民法第1178條、第1179條第1
    項第3 款規定，向法院聲請對該死亡榮民之債權人、受遺贈
    人及大陸地區以外之繼承人為公示催告，並依照法院所准之
    公示催告裁定，將裁定登載於公報、新聞紙或其他相類之傳
    播工具，如有該榮民之債權人及受遺贈人，應於法院公示催
    告裁定所定之申報期間內向該遺產管理人為願受遺贈與否之
    聲明，如未於上開申報期間內為聲明者，僅得就賸餘遺產行
    使權利。是可知大陸地區人民接受本國榮民之遺贈者，應於
    法院所定申報期間內，向該榮民之遺產管理人為接受遺贈與
    否之聲明，並非逕向法院聲明甚明。
三、查聲請人主張甲○○生前出具公證遺囑，表示其財產於辦理
    其喪葬事宜完畢後，若有餘款願遺贈與聲請人各2 分之1 ；
    又聲請人委託本件代理人處理相關遺贈事宜等情，固據聲請
    人提出財團法人海峽交流基金會證明、中華人民共和國重慶
    市巫山縣公證處公證書、本院所屬民間公證人公證書、遺囑
    影本及繼承系統表等件為證，惟參照前段說明，聲請人如願
    接受甲○○之遺贈，應向甲○○之遺產管理人為接受遺贈之
    聲明，並非向本院為之，從而聲請人向本院聲明承受甲○○
    在台遺產之贈與，顯與法律規定不符，即無從准許，應予駁
    回。
四、依非訟事件法第21條第1項前段，裁定如主文。
中    華    民    國    97    年    2     月    13    日
                  家事法庭法  官  林雯娟
以上正本係照原本作成。
如對本裁定抗告須於裁定送達後10日內向本院提出抗告狀，並應
繳納抗告費新台幣1,000元。
中    華    民    國    97    年    2     月    13    日
                          書記官  楊慧伶


司法院資訊處製作；財團法人民間司法改革基金會備份。
